【裁判字號】    89,自,854
【裁判日期】    891215
【裁判案由】    詐欺
【裁判全文】
臺灣臺北地方法院刑事判決                          八十九年度自字第八五四號
    自  訴  人  甲○○○股份有限公司  設台北市○○街一一二號
    兼  代表人  丁○○
    被      告  乙○○
                戊○○
    共      同
    選任辯護人  蔡文彬
右列被告因詐欺案件，經自訴人提起自訴，本院判決如左：
    主  文
乙○○、戊○○均無罪。
    理  由
一、自訴意旨詳如附件自訴狀所載。
二、按犯罪事實應依證據認定之，無證據不得推定其犯罪事實。又不能證明被告犯罪
    者，應諭知無罪之判決。刑事訴訟法第一百五十四條及同法第三百零一條第一項
    分別定有明文。而所謂認定事實之證據，係指足以認定被告確有犯罪行為之積極
    證據而言，該項證據自須適合於被告犯罪事實之認定，始得採為斷罪資料，如未
    能發現相當證據，或證據不足以證明，自不能以推測或擬制之方法，為裁判基礎
    。次按，刑法第三百三十九條第一項詐欺罪之成立，以意圖為自己不法之所有，
    以詐術使人將本人或第三人之物交付為要件。所謂以詐術使人交付，必須被詐欺
    人因其詐術而陷於錯誤，若其所用之方法不能認為詐術，亦不致使人陷於錯誤，
    即不構成該罪。又告訴人之告訴，係以使被告受刑事訴追為目的，是其陳述是否
    與事實相符，仍應調查其他證據以資審認，此於自訴人亦同（最高法院四十年臺
    上字第八六號、四十六年臺上字第二六０號、五十二年臺上字第一三００號判例
    意旨參照）。
三、查本件自訴人甲○○○股份有公司（下稱車藝公司）兼代表人丁○○自訴被告乙○○、戊○○二人涉犯刑法第三百三十九條第一項詐欺罪嫌，無非係主張被告為
    欣業工程股份有限公司（下稱欣業公司）之負責人，明知該公司所代理經銷之Ｓ
    ＴＡＲＬＩＮＥ通訊服務並未取得主管機關電信許可執照，純屬非法，且該系統
    頻頻故障，無法提供正常服務，竟共同意圖為自己不法所有，出售上開產品予車
    藝公司，自訴人丁○○因而開立面額分別為新台幣（下同）一百二十萬元、二百
    九十四萬元之支票二紙交付予被告二人，詎其發現上開產品無法正常使用而取消
    交易後，被告猶拒絕返還業已提示兌現之一百二十萬元，並提出支票、發票、支
    票存款對帳單等資料以佐其說。惟訊據被告乙○○、戊○○二人堅決否認有何詐
    欺犯行，均辯稱：自訴人所指隨身碼買賣，並非由被告二人販售予自訴人，該買
    賣契約乃係由案外人全球開發股份有限公司（下稱全球公司）與金典領航科技股
    份有限公司（下稱金典公司）所簽立，締約後金典公司將隨身碼代理權授予欣業
    公司，欣業公司即據此授權契約將隨身碼一萬個門號交予全球公司，全球公司則
    交付上開二紙由自訴人丁○○為發票人之二紙支票，該發票買受人雖填寫為車藝
    公司，乃係依據全球公司之指示，事實上渠二人或欣業公司與自訴人間均無任何
    買賣關係，其中一紙經提示兌現外，另一紙則因存款不足而退票，依理應是全球
    公司違約，惟全球公司之代理人丙○○出面表示歉意，因而同意將該紙支票退回
    ，僅要求需將剩餘之隨身碼交回，該隨身碼門號申請及價格均非由渠二人或欣業
    公司申請，且該產品亦無故障頻頻之現象，純係因使用者有時關機，導致無法轉
    接，渠等並無任何詐騙自訴人情事等語。經查，前開隨身碼系統服務，乃係由系
    統商金典公司與全球公司簽訂產品經銷合約書，約定由金典公司提供門號交予全
    球公司銷售，嗣又與欣業公司簽訂隨身碼總代理合約書，約定由欣業公司任金典
    公司前開隨身碼在台灣地區之總代理，此分別有金典公司與全球公司簽訂之產品
    經銷合約書、金典公司與欣業公司簽訂之隨身碼總代理合約書各一件附卷可按，
    足認被告戊○○、乙○○二人先後任負責人之欣業公司，並非該系統服務之創始
    者，僅為該門號在台販售之總代理商，雖自訴人陳稱該隨身碼常常發生故障，然
    並未提出任何證據以資佐證，且欣業公司僅為門號在台販售之總代理商，其所代
    理之產品縱有何使用上之瑕疵，顯非被告二人所故意造成，況且產品之售價，乃
    係由買、賣雙方共同合意後始進行交易，亦難僅因購買者係以較高價販入，即據
    認出售者有何施用詐術致其陷於錯誤之可言。至上開隨身碼電信服務，於販售前
    應經交通部電信總局之核可，在金典公司與全球公司簽訂產品經銷合約書後，自
    訴人丁○○曾代表全球公司與金典公司簽訂合作確認備忘紀錄，會中敘及該產品
    費率計費方式需送經電信總局核可，且販售時應併付電信總局核可文件影本，此
    有合作確認備忘紀錄一件在卷可考，且為自訴人所不爭，是欣業公司無論交付隨
    身碼之對象究為全球公司、車藝公司或丁○○個人，自訴人對上開隨身碼有無經
    過電信總局之核可即行販售，當知之甚詳，自難指稱被告二人有何故意施詐術之
    情事。且前開隨身碼之交易當事人，應為金典公司及全球公司，而實際出資購買
    者為丙○○及丁○○乙情，亦據證人丙○○到庭結證稱：其與自訴人丁○○均為
    自訴人車藝公司之股東，而其母則為全球公司之負責人，當初其與丁○○有意要
    作金典公司之通路銷售，但車藝公司並無登記此項業務，乃由全球公司之名義與
    金典公司簽約，實際上係其二人要購買，與車藝公司無關，所以才開丁○○之支
    票付款，事後因丁○○個人存款不足造成跳票，為維護其票信，便與欣業公司協
    調取回支票及退貨，其並不知該隨身碼有何（使用上）問題存在等語，亦難認被
    告二人有何向自訴人車藝公司施用詐術之情形。從而綜上所述，自訴人所舉之證
    據，尚難認被告二人有何施用詐術致其陷於錯誤而交付財物之情事，本院復查無
    其他積極之證據，足認渠等確有何詐欺犯行，不能證明其二人犯罪，應認本件純
    屬民事上之糾葛，尚難課以刑法上詐欺罪責，自應依法諭知無罪之判決。
四、又自訴人於自訴補充理由狀中雖敘及被告二人有印製精美不實之「上市計畫書」
    ，詐騙民眾承購欣業公司未上市股票，而有違反證券交易法第十七、二十、二十
    二條規定，因而涉嫌觸犯同法第一百七十一條、第一百七十五條等罪名，惟按證
    券交易法第一條明定：為發展國民經濟，並保障投資，而制定本法；該法第一百
    五十五條第一項各款之規範，係為維護集中交易市場之交易秩序，保障整體社會
    投資環境而設，違反上述條項各款規定，而犯同法第一百七十一條、第一百七十
    五條等罪，其直接受害者係國家社會，並非個人，是個人或特定之法人至多僅係
    間接受害，並非因該犯罪而直接被害者，依法本不得提起自訴，否則應諭知不受
    理之判決。且自訴人僅於補充理由狀中敘及被告二人有前開行為，然於書狀中或
    本院審理時均未具體表示訴追之意，應認其並未就被告二人涉嫌違反證券交易法
    部分追加自訴，爰不併予審酌諭知不受理之判決，附此敘明。
據上論斷，應依刑事訴訟法第三百四十三條、第三百零一條第一項，判決如主文。
中    華    民    國      八十九      年      十二      月    十五      日
                                      臺灣臺北地方法院刑事第五庭
                                          法  官  林翠華
右正本證明與原本無異。
如不服本判決，應於判決送達後十日內，向本院提出上訴狀。
                  書記官  林明龍
中    華    民    國      八十九      年     十二     月     十八     日


司法院資訊處製作；財團法人民間司法改革基金會備份。
